臺灣高雄地方法院刑事判決　　　　　　　 96年度易字第707號
公　訴　人　臺灣高雄地方法院檢察署檢察官
被　　　告　戊○○
　　　　　　　　　　（現於臺灣高雄看守所）
上列被告因竊盜案件，經檢察官提起公訴（95年度偵字第33282
號），本院判決如下：
  主  文
戊○○竊盜，玖罪，均累犯，各處有期徒刑參月，應執行有期徒
刑貳年貳月。
    事  實
一、戊○○曾犯竊盜罪，復於民國95年間，因犯竊盜罪，經本院
    以95年度簡字第256 號判決判處有期徒刑3 月確定，甫於95
    年4 月4 日易科罰金執行完畢。詎戊○○猶不知悔改，復各
    基於意圖自己不法所有之犯意，而分別為下列竊盜犯行：
（一）戊○○於95年10月間某日，在臺南市○○區○○路2 段67
      5 號「龍成飯店」停車場內，見真實姓名年籍資料均不詳
      成年人所有，停放該停車場內，車牌號碼不詳之自用小客
      車車窗有破損，認有機有趁，遂徒手伸進車窗，拿取放置
      於車內之皮包1 只（內有丙○○所有高雄縣岡山鎮立圖書
      館借書證1 張），得手後旋即離開現場。
（二）戊○○於95年10月間某日12時許，在臺南縣西港鄉○○街
      64號辛○○住處路旁，見辛○○所有福特六和廠牌、車牌
      號碼0495-NV 號自用小客車停放於該處且車門未上鎖，遂
      徒手開啟車門，竊取辛○○所有，置放於車內副駕駛座置
      物箱內之咖啡色皮夾1 個（內有辛○○之身分證、臺新銀
      行信用卡、中國商業銀行現金卡及國泰銀行信用卡各1 張
      ），得手後據為己有，並將辛○○之臺新銀行信用卡、中
      國商銀現金卡及國泰銀行信用卡各1 張隨意棄置。
（三）戊○○於95年11月間某日，在高雄市○○區○○路71號高
      雄市○○○○路旁停車格，以不詳方式，開啟乙○○所有
      處車牌號碼不詳之自用小客車車門，竊取乙○○所有、置
      放於車內駕駛座上方遮陽板置物袋內之乙○○普通小型車
      及重型機車駕駛執照各1 張，得手後據為己有。
（四）戊○○於95年12月3 日20時許，在高雄縣湖內鄉○○路10
      5 巷4 弄1 號1 樓旁停車場內，以不詳方式，開啟庚○○
      所有福特六和廠牌、車牌號碼1407- DN號自用小客車車門
      後，徒手竊取庚○○所有，置放於車內副駕駛座置物箱內
      之土黃色皮夾1 個【內有庚○○身分證、全民健康保險卡
      及普通小型車駕駛執照各1 張及現金新台幣（下同）10元
      硬幣10個】。
（五）戊○○於95年12月11日11時許，在臺南市○區○○路138
      號國立成功大學附設醫院停車場內，見癸○○所有福特六
      和廠牌、車牌號碼TE-2462 號自用小客車停放於該處且車
      門未關閉，認有機可趁，遂開啟車門，徒手竊取癸○○所
      有，置放於車內後座之綠色背包1 只（內有癸○○之普通
      大貨車駕駛執照、重型機車駕駛執照、普通重型機車駕駛
      執照、民主進步黨黨證、全民健康保險卡、身分證各1 張
      、現金1500元及黑色望遠鏡、黑色照相機各1 臺）。
（六）戊○○於95年12月17日19時許，在高雄縣茄萣鄉崎漏村崎
      漏灣興達港情人碼頭停車場內，以不詳方式，開啟壬○○
      所有裕隆廠牌、車牌號碼GJ-6 271號之自用小客車車門後
      ，徒手竊取壬○○所有、置放於車內之黑色手提袋1 只（
      內有「壬○○」黑色印章1 枚、咖啡色名片盒1 個、臺糖
      量販禮卷2 本、明碁行動電話1 支及遠通電子儲值晶片機
      1 臺）及ACER牌筆記型電腦1 臺。
（七）戊○○於95年12月19日14 時許，在臺南市○區○○路138
      號國立成功大學附設醫院停車場內，以不詳方式，開啟己○○所有福特六和廠牌、車牌號碼TP-2799 號自小客車副
      駕駛座車門後，徒手竊取己○○所有，置放於車內駕駛座
      上方遮陽板置物袋之普通大貨車駕駛執照、自用小客車行
      駛執照、自用小客車汽車保險卡、國泰人壽汽車拖吊卡各
      1 張及高速公路回數票數張。
（八）戊○○於95年12月19日傍晚某時，在臺南市○區○○路13
      8 號國立成功大學附設醫院停車場內，以不詳方式，開啟
      甲○○所使用福特六和廠牌、車牌號碼XJ-4127 號自用小
      客車車門後，徒手竊取甲○○所有，置放於車內後座坐墊
      上之黑色手提袋1 只（內有甲○○所有之單槍投影機1 臺
      ）。
（九）戊○○於95年12月20日19時45分許，駕駛車牌號碼YI-776
      9 號自用小客車，行經高雄市○○區○○路路旁，見丁○○所有福特六和廠牌、車牌號碼VD-5855 號自用小客車停
      放於路旁停車格，且四下無人，認有機可趁，即以不詳方
      式，開啟丁○○上開小客車車門後，徒手竊取丁○○所有
      ，置放於車內駕駛座上方遮陽板置物袋內之國道高速公路
      回數票8 張。得手後正欲離去之際，經警當場查獲，扣得
      前開回數票8 張，並於戊○○所駕駛車牌號碼YI-7769號
      自用小客車上扣得丙○○所有之高雄縣岡山鎮立圖書館借
      書證1 張；辛○○所有之身分證1 張；庚○○所有之身分
      證、全民健康保險卡、普通小型車駕駛執照各1 張及土黃
      色皮夾1 個；乙○○所有之普通小型車、重型機車駕駛執
      照各1 張；癸○○所有之普通大貨車駕駛執照、重型機車
      駕駛執照、普通重型機車駕駛執照、民主進步黨黨證、全
      民健康保險卡、身分證各1 張；壬○○所有之黑色手提包
      1 只（內有咖啡色名片夾1個、黑色印章1個、遠通電子儲
      值晶片機1 臺）；己○○所有之普通大貨車駕駛執照、自
      用小客車行駛執照、自用小客車汽車保險卡各1 張；甲○○所有之PLUS廠牌單槍液晶投影機1 臺，因而循線查獲上
      情。
二、案經高雄市政府警察局左營報告臺灣高雄地方法院檢察署檢
    察官偵查起訴。
    理  由
壹、程序方面：
一、刑事訴訟法第159 條之2 規定，被告以外之人於檢察事務官
    、司法警察官或司法警察調查中所為之陳述，與審判中不符
    時，其先前之陳述具有較可信之特別情況，且為證明犯罪事
    實存否所必要者，得為證據。觀乎證人壬○○、甲○○、丁○○於警詢中陳述之情核與本院審理中所述大抵相符，依前
    開法條意旨，自應逕以證人壬○○、甲○○、丁○○於本院
    審理中所為之證述為認定事實之依據，再無引用其警詢中所
    述之必要。從而證人壬○○、甲○○、丁○○於警詢中所述
    各節，依法均不具證據能力。
二、按被告以外之人（包括證人、鑑定人、告訴人、被害人及共
    同被告等）於審判外之陳述雖不符刑事訴訟法第159 條之1
    至之4 等四條之規定，而經當事人於審判程序同意作為證據
    ，法院審酌該言詞陳述或書面陳述作成時之情況，認為適當
    者，亦得為證據；當事人、代理人或辯護人於法院調查證據
    時，知有刑事訴訟法第159 條第1 項不得為證據之情形，而
    未於言詞辯論終結前聲明異議者，視為有前項之同意，同法
    第159 條之5 定有明文。立法意旨在於傳聞證據未經當事人
    之反對詰問予以核實，原則上先予排除。惟若當事人已放棄
    反對詰問權，於審判程序中表明同意該等傳聞證據可作為證
    據；或於言詞辯論終結前未聲明異議，基於尊重當事人對傳
    聞證據之處分權，及證據資料愈豐富，愈有助於真實發見之
    理念，且強化言詞辯論主義，使訴訟程序得以順暢進行，上
    開傳聞證據亦均具有證據能力。本件證人丙○○、辛○○、
    、庚○○、癸○○、己○○曾於警詢中為陳述，其性質雖屬
    傳聞證據，惟其未再於本院審理中為陳述，且查無符合同法
    第159 條之1 至之4 等前四條之情形，而其等所為之上開警
    詢筆錄內容，業經檢察官及被告於審判程序同意作為證據，
    本院審酌上開筆錄作成時，上開證人未遭受任何施壓或干擾
    ，亦無不當取供之情形，認為以之作為本案之證據亦屬適當
    ，依上開規定，證人丙○○、辛○○、庚○○、癸○○、己○○於警詢中之證言自具有證據能力。
貳、實體方面：
一、訊據被告戊○○對於上開事實均坦承不諱，核與被害人丙○○、辛○○、庚○○、癸○○、己○○於警詢；被害人壬○○、甲○○、丁○○於本院證述情節相符，並有贓物認領保
    管單以及照片在卷可憑，足見被告自白核與事實相符，堪採
    為認定事實之證據。本案事證明確，被告犯行堪予認定，應
    予依法論科。
二、核被告各次所為，均係犯刑法第320 條第1 項普通竊盜罪。
    被告上開9 次竊盜犯行，均係於95年7 月1 日新修正刑法適
    用後後犯之，應予以分論併罰。再被告因犯竊盜罪，經本院
    以95年度簡字第256 號判決判處有期徒刑3 月確定，甫於95
    年4 月4 日易科罰金執行完畢，有台灣高等法院被告全國前
    案紀錄表可稽，，其於有期徒刑執行完畢後，5 年內故意再
    犯上開有期徒刑以上之9 罪，均屬累犯，應分別依刑法第47
    條第1 項之規定加重其刑。爰審酌被告之品行、人格，經歷
    及其智識程度，其正值壯年，不思循正途賺取所需，竟貪圖
    私慾，竊取他人證件、信用卡、等物，行竊次數頻繁，對被
    害人所造成之損害不小，且造成被害人生活上之嚴重不便，
    嚴重破壞社會治安，並影響社會良善風氣，參以其犯罪後均
    尚知坦認，所竊取之財物中之部分已返還被害人，復考量被
    告之犯罪手段係徒手行竊，行竊方式尚未具有強烈破壞性等
    一切情狀，分別量處如主文所示之刑，並定其應執行之刑。
    又查，扣案鑰匙8 支雖為被告所有，惟被告否認有使用於本
    案竊盜犯行，尚無法證明與本案被告犯行，有何直接關聯性
    ，爰不宣告沒收，並予敘明。
三、至於檢察官雖以被告有竊盜犯罪之習慣請求本院在判處被告
    罪刑之同時，依竊盜犯贓物犯保安處分條例第3 條第1 項規
    定，諭知被告入勞動場所強制工作等語。惟按有犯罪之習
    慣或以犯罪為常業或遊蕩或懶惰成習而犯罪者，得於刑之執
    行完畢或赦免後，令入勞動場所，強制工作；前項處分期間
    為三年以下，刑法第90條定有明文規定。次按刑法上規定
    之犯罪習慣，係指犯罪已成為日常之慣性行為，而竊盜犯有
    無犯罪習慣，固為事實審法院之職權，但行為人之犯罪成為
    習慣，在客觀上有於較長之一段時間內反覆為多次犯罪行為
    之情狀，是以犯罪之次數多寡及犯罪時間之長短，應為認定
    有無犯罪習慣之重要因素，事實審法院在認定行為人有無犯
    罪習慣時，對行為人犯罪之次數及賡續之時間等情況，如未
    以之作為認定之依據，則其職權之行使，難謂適法（最高法
    院79年度台上字第4255號、73年度台上字第981 號判決意旨
    參照）。又按刑法上之習慣犯，與累犯連續犯之性質有別
    ，必須有具體之事實，足資證明行為人有犯罪之惡習及慣行
    ，始有習慣犯規定之適用，並非一有累犯或連續犯之情形，
    即可認為有犯罪之習慣（最高法院54年度臺上字第3041號判
    決要旨參照）。再按保安處分係對受處分人將來之危險性
    所為拘束其身體、自由等之處置，以達教化與治療之目的，
    為刑罰之補充制度。我國現行刑法採刑罰與保安處分雙軌制
    ，係在維持行為責任之刑罰原則下，為協助行為人再社會化
    之功能，以及改善行為人潛在之危險性格，期能達成根治犯
    罪原因、預防犯罪之特別目的。然因保安處分之措施亦含社
    會隔離、拘束身體自由之性質，其限制人民之權利，實與刑
    罰同，本諸法治國家保障人權之原理及刑法之保護作用，保
    安處分之宣告，亦須本諸比例原則，使與行為人所為行為之
    嚴重性、行為人所表現之危險性，及對於行為人未來行為之
    期待性相當。而保安處分中之強制工作，旨在對於嚴重職業
    性犯罪及欠缺正確工作觀念或無正當工作因而犯罪者，強制
    其從事勞動，學習一技之長及正確之謀生觀念，使其日後重
    返社會，能適應社會生活，期以達成刑法教化、矯治之目的
    （司法院大法官會議釋字第471 號解釋暨理由書、釋字第52
    8 號解釋及最高法院91年度台上字第4625號判決意旨參照）
    。揆諸上揭解釋及判決意旨，因保安處分實質上亦具有刑罰
    之性質，故其宣告應符合比例原則，且法院應審酌行為人所
    為行為之嚴重性、行為人所表現之危險性及對於行為人未來
    行為之期待性，決定應否令入勞動處所強制工作。經查，
    被告戊○○前於本案發生前雖有3 次竊盜前科，但其各次犯
    行間尚難認具有犯罪習慣之大量、持續等特性，且從其犯罪
    時間、次數、所竊財物及對象觀之，顯與一般慣竊之懶惰成
    習，長期間且有計劃一再多次數而以犯罪成為日常習慣之情
    形有所不同，是其應屬一時貪念所為之犯罪行為，而非有犯
    罪習慣之人，再參諸本院已審酌刑法第57條所列舉之事項及
    其他一切情狀，判處被告應執行有期徒刑2 年2 月，已屬罪
    刑相當，並足以體現司法正義，並契合社會感情，且改正被
    告竊盜犯行之有效方法，應以提供適當之更生保護、就業機
    會及社會扶助等手段為要，非僅有執行強制工作之保安處分
    一途，況強制工作之保安處分係就被告人身自由之長期且嚴
    格之限制，自應從嚴認定，，是本院依其情節，認諭知被告
    上開有期徒刑之應執行有期徒刑2 年2 月，已足收矯治之效
    ，毋庸併予宣告強制工作保安處分。是以，爰不諭知於刑之
    執行前，令入勞動場所強制工作，附此敘明。
據上論斷，應依刑事訴訟法第299 第1 項前段，刑法第320 條第
1 項、第47條第1 項、第51條第5 款，判決如主文。
本案經檢察官高嘉惠到庭執行職務。
中　　華　　民　　國　　96　　年　　4 　　月  　12  　日
                  刑事第四庭審判長 法  官　郭玫利
                                   法  官  陳明呈
                                   法  官  林意芳
以上正本證明與原本無異。
如不服本判決，應於收受送達後10日內向本院提出上訴書狀。
中　　華　　民　　國　　96　　年　　4 　　月  　12  　日
　　　　　　　　　　　　　　　　   書記官  曾秀鳳
中華民國刑法第320條
(普通竊盜罪、竊佔罪)
意圖為自己或第三人不法之所有，而竊取他人之動產者，為竊盜
罪，處五年以下有期徒刑、拘役或五百元以下罰金。意圖為自己
或第三人不法之利益，而竊佔他人之不動產者，依前項之規定處
斷。
前二項之未遂犯罰之。
